---
title: "Prázdné předměty na FF"
output:
  pdf_document: default
  html_document: default
---

```{r setup, include=FALSE, echo=FALSE}

library(tidyverse)
library(forcats)
library(knitr)
library(kableExtra)
Sys.setlocale("LC_ALL", "cs_CZ.utf.8")

# nacti csv.
# nektere predmety maji ";" v nazvu, do budoucna by bylo dobre pridat krok, který jeste pred read_csv nahradi "; " za ", "
# nektere predmety maji uvozovky v nazvu, coz vyvolava EOL chybu pri nacteni, opet by to chtělo odstranit via skript
predmety_csv <- read.csv2("predmety_2019_muni.csv", encoding = "UTF-8", na.strings = "", quote = "")

# odstranit nerealne fakulty
predmety_master <- predmety_csv %>% 
  filter(Fakulta %in% c("ESF", "PřF", "PrF", "PdF", "LF", "FF", "FSS", "FSpS", "FI", "FF", "CST"))

predmety_master <- predmety_master %>% mutate(Id = 1:nrow(predmety_master)) %>% 
  mutate(Forma_studia = fct_explicit_na(Forma_studia, na_level = "nevyplneno"),
         Typ_studia = fct_explicit_na(Typ_studia, na_level = "nevyplneno"),
         Frekvence = fct_explicit_na(Frekvence, na_level = "nevyplneno"))

# fce pro filtrovani rozvrhovanych predmetu bez studentu
get_empties <- function(x) {
  filter(x, Zapsanych == 0 & !is.na(Rozvrh))
}

# fce pro dohledani predmetu s jinym kodem vyucovanych ve stejnem caste na stejnem miste (=> jen formalni nepredmety)
get_doubles <- function(x, y, obdobi) {
  any(x == filter(y, Zapsanych > 0 & Obdobi == obdobi)$Rozvrh)
}

sum_to_table <- function(x, y) {
  group_by(x,y) %>% 
  summarise("Širší pojetí" = n(),
            "Užší pojetí" = sum(Fakticky == TRUE))
}

# ZPRACUJ PREDMETY NA FF
predmety_ff <- filter(predmety_master, Fakulta == "FF")

nepredmety_ff <- get_empties(predmety_ff)

nepredmety_jaro_ff <- filter(nepredmety_ff, Obdobi == "jaro 2019")
nepredmety_podzim_ff <- filter(nepredmety_ff, Obdobi == "podzim 2019")


# rozlisit formalni a fakticke nepredmety
nepredmety_jaro_ff$Double <- nepredmety_jaro_ff$Rozvrh %>%  map_lgl(~ get_doubles(x = ., y = predmety_ff, obdobi = "jaro 2019"))

nepredmety_podzim_ff$Double <- nepredmety_podzim_ff$Rozvrh %>% map_lgl(~ get_doubles(x = ., y = predmety_ff, obdobi = "podzim 2019"))


# odebrat formalni nepredmety
nepredmety_jaro_ff_final <- filter(nepredmety_jaro_ff,
                                   is.na(Double)) %>% 
  distinct(Rozvrh, .keep_all = TRUE)

nepredmety_podzim_ff_final <- filter(nepredmety_podzim_ff,
                                     is.na(Double)) %>% 
  distinct(Rozvrh, .keep_all = TRUE)

# spojit znovu do jednoho
nepredmety_ff_final <- bind_rows(nepredmety_jaro_ff_final, nepredmety_podzim_ff_final)

nepredmety_ff$Fakticky <- nepredmety_ff$Id %in% nepredmety_ff_final$Id


# OSTATNI FAKULTY
non_ff <- predmety_master %>% filter(Fakulta != "FF") %>% 
  get_empties()


# oznac formalni × fakticke nepredmety (for loop, protoze mene srani)
Double <- vector()
for (i in 1:nrow(non_ff)) {
  Double_i <- any(non_ff$Rozvrh[i] == filter(predmety_master, Zapsanych > 0 & Obdobi == non_ff$Obdobi[i] & Fakulta == non_ff$Fakulta[i])$Rozvrh)
  Double <- append(Double, Double_i)
}

non_ff$Double <- Double

kakat <- get_empties(predmety_master)
Double_x <- vector()
for (i in 1:nrow(kakat)) {
  Double_ix <- any(kakat$Rozvrh[i] == filter(predmety_master, Zapsanych > 0 & Obdobi == kakat$Obdobi[i] & Fakulta == kakat$Fakulta[i])$Rozvrh)
  Double_x <- append(Double_x, Double_ix)
}

kakat$Double <- Double_x

```

```{r echo=FALSE}

```


Report se týká předmětů, které byly v roce 2019 na FF vypsány a rozvrhovány (tj. měly po celý semestr přidělenou učebnu), ale které nebyly reálně vyučovány (nemají žádné zapsané studenty). Podle informací IS-techniků mají být takovéto předměty z vypsaných předmětů odstraněny samotnými vyučujícími.

Počet takových předmětů se liší v závislosti na zvoleném filtru. Předmětů, které byly vypsány a rozvrhovány, ale nemají žádné zapsané studenty, je na FF celkem `r nrow(nepredmety_ff)`. Ne všechny tyto předměty ale znamenají reálně neobsazenou učebnu - v jeden čas může v jedné učebně probíhat výuka více předmětů (fakticky jeden předmět vypisovaný pod více IS kódy). Pokud odečteme případy, kdy se prázdný předmět kryje s jiným, neprázdným předmětem, dojdeme k číslu `r nrow(nepredmety_ff_final)`.

Širší pojetí tedy znamená předměty, které si žádní studenti nezapsali, ale které i tak nebyly vyřazeny ze seznamu vypsaných předmětů v IS. Užší pojetí zahrnuje ty předměty, kterým byla přiřazena učebna, v níž se pak po v rozzvrhovaném čase nekonala žádná výuka. 

Seznam předmětů, které jednotlivým filtrům odpovídají, obsahují přiložené XLSX soubory. Níže následuje základní přehled rozdělení těchto předmětů podle období, typu a formy studia a garantních oddělení.



### Počet prázdných předmětů podle období


```{r echo = FALSE}
# nepredmety podle obdobi
sirsi_obdobi <- nepredmety_ff %>% count(Obdobi)
uzsi_obdobi <- nepredmety_ff_final %>% count(Obdobi)

obdobi <- nepredmety_ff %>% group_by(Obdobi) %>% 
  summarise(total = n(),
            narrow = sum(Fakticky == TRUE))

kable(obdobi, col.names = c("Období", "Širší pojetí", "Užší pojetí"), booktabs = T, linesep = "") %>% 
  kable_styling(bootstrap_options = c("striped","hover","condensed","responsive"), full_width = F, position = "left", latex_options = "striped")
```



### Počet prázdných předmětů podle garantních oddělení


```{r echo = FALSE}
# nepredmety podle pracovist
sirsi_pracoviste <- nepredmety_ff %>% count(Garantni_oddeleni)
uzsi_pracoviste <- nepredmety_ff_final %>% count(Garantni_oddeleni)

pracoviste <- nepredmety_ff %>% group_by(Garantni_oddeleni) %>% 
  summarise(total = n(),
            narrow = sum(Fakticky == TRUE))
 
kable(pracoviste, col.names = c("Pracoviště", "Širší pojetí", "Užší pojetí"), booktabs = T, linesep = "") %>% 
  kable_styling(bootstrap_options = c("striped","hover","condensed","responsive"), full_width = F, position = "left", latex_options = "striped")

ggplot(nepredmety_ff, aes(x = Garantni_oddeleni, fill = Fakticky)) +
  geom_bar() +
  theme(axis.text.x = element_text(angle = 90, vjust = 0.5,  )) +
  scale_fill_discrete(guide = FALSE) +
  theme(axis.title = element_blank())

```

Sloupce značí počet prázdných předmětů v širším pojetí. Zeleně je značen počet předmětů odpovídající užšímu pojetí.



Velká část prázdných předmětů je vypisována Jazykovou školou při KAA FF. Jde o placené kurzy nabízené studentům MU i širší veřejnosti (viz https://jazykovka.phil.muni.cz/). Z 80 kurzů vypisovaných FFJS je 55 prázdných. Je ale otázka, do jaké míty je výuka těchto kurzů administrativně nezávislá na IS MU.



### Počty prázdných předmětů podle typu studia


```{r echo = FALSE}
# podle typu a formy studia

typ <- nepredmety_ff %>% group_by(Typ_studia) %>% 
  summarise(total = n(),
            narrow = sum(Fakticky == TRUE))


forma <- nepredmety_ff %>% group_by(Forma_studia) %>% 
  summarise(total = n(),
            narrow = sum(Fakticky == TRUE))

kable(typ, col.names = c("Typ studia", "Širší pojetí", "Užší pojetí"), booktabs = T, linesep = "") %>% 
  kable_styling(bootstrap_options = c("striped","hover","condensed","responsive"), full_width = F, position = "left", latex_options = "striped")

```

Předměty mohou být zároveň vypsány pod více typy studia. Hodnota _nevyplneno_ znamená, že informace není do IS zadaná (55 kurzů FFJS je nabízeno veřejnosti a nemá proto typ ani formu studia vyplněnou).




### Počet prázdných předmětů podle formy studia


```{r echo=FALSE}

kable(forma, col.names = c("Forma studia", "Širší pojetí", "Užší pojetí"), booktabs = T, linesep = "") %>% 
  kable_styling(bootstrap_options = c("striped","hover","condensed","responsive"), full_width = F, position = "left", latex_options = "striped")

```




### Počet prázdných předmětů podle četnosti výuky


```{r echo=FALSE}
# podle frekvence výuky

frekvence <- nepredmety_ff %>% group_by(Frekvence) %>%
  summarise(n = n(),
            narrow = sum(Fakticky == TRUE))

kable(frekvence, col.names = c("Předmět vyučován", "Širší pojetí", "Užší pojetí"), booktabs = T, linesep = "") %>% 
  kable_styling(bootstrap_options = c("striped","hover","condensed","responsive"), full_width = F, position = "left", latex_options = "striped")

```

Předměty vyučované blokově by v užším pojetí nemusely být počítány, neblokují totiž učebny pravidelně po celý semestr.





### Porovnání počtu prázdných předmětů na ostatních fakultách


```{r echo=FALSE}
# srovnání s jinými fakultami

non_ff_table <- non_ff %>% group_by(Fakulta) %>% 
  summarise(n = n(),
            narrow = sum(is.na(Double)))

kable(non_ff_table, col.names = c("Fakulta", "Širší pojetí", "Užší pojetí"), booktabs = T, linesep = "") %>% 
  kable_styling(bootstrap_options = c("striped","hover","condensed","responsive"), full_width = F, position = "left", latex_options = "striped")

```



Počet prázných předmětů na ostatních fakultách je na první pohled nižší než na FF (kde evidujeme **`r nrow(nepredmety_ff)`, respektive `r nrow(nepredmety_ff_final)` prázdných předmětů**. Filozofická fakulta má sice dalece nejvyšší počet vypsaných předmětů, i procentuální podíl prázdných předmětů je však vyšší než na ostatních fakultách.



```{r echo=FALSE, message=FALSE, warning=FALSE}

fakulty_n <- predmety_master %>% count(Fakulta)

fakulty_proc <- sapply(levels(predmety_master$Fakulta) ,function (x) nrow(filter(kakat, Fakulta == x)) / nrow(filter(predmety_master, Fakulta == x)) * 100)

fakulty_proc_narrow <- sapply(levels(predmety_master$Fakulta) ,function (x) nrow(filter(kakat, Fakulta == x & is.na(Double))) / nrow(filter(predmety_master, Fakulta == x)) * 100)

fakulty <- right_join(fakulty_n, rownames_to_column(data.frame(fakulty_proc, fakulty_proc_narrow)), by = c("Fakulta" = "rowname")) %>%
  mutate_if(is.numeric, round, digits = 2) %>% 
  mutate_at(vars(contains("proc")), function(x) paste(x, "%"))


kable(fakulty, col.names = c("Fakulta", "Vypsaných předmětů", "Podíl prázdných předmětů", "Podíl prázdných předmětů (užší pojetí)"), booktabs = T, linesep = "") %>% 
  kable_styling(bootstrap_options = c("striped","hover","condensed","responsive"), full_width = F, position = "left", latex_options = "striped")


```



```{r include=FALSE}

nepredmety_ff %>% select(c("Garantni_oddeleni", "Forma_studia", "Typ_studia", "IS_kod","Nazev", "Obdobi", "Sem_skupin", "Rozvrh", "Frekvence", "Zapsanych")) %>%
  write_csv2("prazdne_sirsi.csv")

nepredmety_ff_final %>% select(c("Garantni_oddeleni", "Forma_studia", "Typ_studia", "IS_kod","Nazev", "Obdobi", "Sem_skupin", "Rozvrh", "Frekvence", "Zapsanych")) %>%
  write_csv2("prazdne_uzsi.csv")

```

